臺灣士林地方法院民事裁定　　　　　　100年度消債更字第1號
債　務　人　林惠芳
上列當事人聲請更生事件，本院裁定如下：
    主  文
聲請駁回。
聲請費用由債務人負擔。
    理  由
一、按債務人與金融機構協商成立者，不得聲請更生或清算，但
    因不可歸責於己之事由，致履行顯有重大困難者，不在此限
    ，消費者債務清理條例（下稱消債條例）第151 條第5 項定
    有明文。是債務清償方案成立後，固由債務人依其條件履行
    ，惟需於其後發生情事變更，在清償期間債務人所預期收入
    或收益減少，致履行清償方案顯有困難或無法履行，因不可
    歸責於債務人，始能依消費者債務清理條例第151 條第5 項
    之規定聲請更生或清算。此項規定旨在避免債務人任意毀諾
    已成立之協商，濫用更生或清算之債務清理程序。又債務清
    償方案係經當事人行使程序選擇權所為之契約，債務人自應
    受其成立之協商內容所拘束。債務人既已與金融機構協商成
    立，如認該清償方案履行有其他不適當情形，自應再循協商
    途徑謀求解決。次按聲請更生或清算不合程式或不備其他要
    件者，法院應以裁定駁回之，但其情形可以補正者，法院應
    定期間先命補正，復為同條例第8 條所明定。
二、本件聲請意旨略以：伊有不能清償債務之虞，前曾於民國98
    年1 月23日依前置協商機制與金融機構成立共同協商債務清
    償方案，協商條件為自98年3 月10日起，分156 期，年利率
    5 ％，每月還款新臺幣（下同）8667元。另伊尚積欠臺灣中
    小企業銀行股份有限公司（下稱臺灣中小企銀）保證債務，
    於97年10月起即遭聲請強制執行扣薪3 分之1 ，每月扣款金
    額約1 萬0522元。惟伊每月薪資僅約3 萬5895元，扣除強制
    執行扣薪金額1 萬0522元，及還款金額8667元後，所餘1 萬
    6706元，不足以維持伊及1 名未成年子女生活及扶養支出2
    萬7944元。故伊確係因不可歸責於己，致履行協商條件顯有
    重大困難。且伊無擔保或無優先權之債務總額未逾1200萬元
    ，復未經法院裁定開始清算程序或宣告破產，爰向本院聲請
    更生云云。
三、經查，債務人所主張之上開事實，除每月生活與扶養支出金
    額外，業據提出其97、98年綜合所得稅各類所得資料清單（
    見本院卷第35、36頁），財政部臺北市國稅局財產歸屬資料
    清單（見本院卷第34頁），98年3 月至100 年1 月薪資轉帳
    存摺內頁（見本院卷第116 至122 頁），財團法人金融聯合
    徵信中心當事人綜合信用報告－債務清理條例前置協商專用
    債權人清冊（見本院卷第20至23頁），前置協商機制協議書
    及還款分配表（見本院卷第15至19頁），臺灣桃園地方法院
    桃院永97司執助珩字第1942號執行命令（見本院卷第94頁背
    面、95頁），債務人97年10月薪資單（見本院卷第102 頁）
    ，全戶戶籍謄本（見本院卷第25至27頁）為證，堪信為真實
    。從而，本件應審酌者，乃債務人是否有不可歸責於己之事
    由致履行前置協商條件顯有重大困難之情事。本院以：
    (一)債務人於97年10月21日申請前置協商時，即明知其薪資已
      遭強制執行扣薪3 分之1 ，每月實領金額約2 萬1000元，
      此既為債務人於協商成立當時早已知悉之事實，則債務人
      盱衡其經濟狀況、家庭收支，並據此評估協商還款條件後
      ，足徵債務人於協商當時已考量自身之償債能力，進而與
      金融機構成立協商，其嗣後既未發生收入或收益不如預期
      之情事致無法履行協商條件，則其毀諾即難謂不可歸責於
      己。
    (二)依債務人所提99年2 月至100 年1 月之薪資轉帳存摺內頁
      明細所載，其自99年1 月至12月之實領薪資總額為32萬57
      25元，平均每月可處所得應為2 萬7144元。債務人固主張
      每月必要生活費用，包括：房租1 萬1000元，伙食費6000
      元，水費289 元，電費2122元，瓦斯費441 元，管理費16
      10元，電話及網路費1227元，交通費255 元，1 名未成年
      子女扶養費5000元，總計2 萬7944元乙節。參酌消債條例
      之立法目的，既在於使不幸陷入經濟困境之人得以清理債
      務、重建生活，並在清理過程中能保有符合人性尊嚴之最
      低基本生活，並非維持債務人過去慣常之生活水平，故評
      估債務人是否有不能清償債務或有不能清償之虞時，不得
      由債務人任意主張其基本生活費用之數額。是債務人居住
      在新北市汐止區（原臺北縣汐止市），其每月必要生活費
      用應以行政院主計處所公布99年度臺北縣每人每月最低生
      活費標準1 萬0792元計算之。又1 名未成年子女現年10歲
      ，且既依附於債務人提供之住所共同生活，其日常生活較
      為單純，是其基本生活費用當與成人之基本生活費用不同
      （如房租費、家居管理費、通訊費等費用項目即非年幼子
      女基本生活所需費用項目），因之1 名未成年子女基本生
      活費用應參酌扶養免稅額每人8 萬2000元計算，即每月基
      本生活所需約6833元為適當。基此，以債務人每月可處分
      所得2 萬7144元，扣除每月必要生活費及扶養費1 萬7625
      元後（10792 ＋6833＝17625 ），所餘9519元，尚足以履
      行每月還款8667元之協商條件。從而，債務人主張其因不
      可歸責於己事由，致履行協商條件顯有重大困難云云，亦
      不足採。
四、綜上，債務人既曾於98年間依前置協商機制與金融機構成立
    協商，又核無不可歸責於己之事由致履行協商條件有重大困
    難，揆諸首揭說明，其更生之聲請，難認合法，且無從補正
    ，自應予駁回，爰裁定如主文。
中    華    民    國  100     年    3     月    4     日
                  民事第二庭  法      官  絲鈺雲
上為正本係照原本作成。
如不服本裁定，應於裁定送達後10日內，以書狀向本院提出抗告
，並繳納抗告費新臺幣1千元。
中    華    民    國  100     年    3     月    4     日
                              書  記  官  高玉潔